台灣高等法院刑事判決　　　　　　　　96年度上訴字第4689號
上　訴　人　台灣桃園地方法院檢察署檢察官
被　　　告　乙○○
選任辯護人　姜　萍律師
　　　　　　趙昌平律師
　　　　　　范綱祥律師
被　　　告　營豐環保工程有限公司
代　表　人　丙○○
選任辯護人　姜　萍律師
　　　　　　趙昌平律師
上列上訴人因被告等違反廢棄物清理法案件，不服台灣桃園地方
法院九十五年度訴字第二七二九號、九十六年度訴字第五號，中
華民國九十六年九月十一日第一審判決（起訴案號：台灣桃園地
方法院檢察署九十四年度偵字第八五０九號、九十五年度偵字第
二六三二三號），提起上訴，本院判決如下：
    主  文
上訴駁回。
    理  由
一、公訴意旨略以：被告乙○○係被告營豐環保工程有限公司（
    下稱營豐公司，設於桃園縣平鎮市○○○段一二三地號）之
    負責人。其明知營豐公司係一「非屬再利用」之環保處理場
    ，且於民國八十九年一月六日向桃園縣政府環保局申請設置
    許可時，對主管機關審查詢問時，表示該公司申請之單項建
    築廢料代碼Ｄ─００五０僅包含拆除建築物立體結構廢棄物
    之鋼筋混凝土，並不含營建施工、開挖時所產生之土石方、
    磚瓦、混凝土塊，致主管機關因此核發許可證。而事業負責
    人應依廢棄物清理法規定之方式即許可文件內容清除、處理
    廢棄物，即營豐公司僅能收受拆除建築物立體結構廢棄物之
    鋼筋混凝土，不得收受許可事項以外之廢橡膠混合物、廢木
    材、廢鐵等營建廢棄物；又該公司所收受之廢棄物，不得以
    再利用方式處理，依規定僅可將所收取之廢棄物送往「掩埋
    廠」或「焚化場」為最終處理，惟竟於九十五年六月至八月
    間，逕將違規所收受之營建混合廢棄物，直接載運至平鎮市
    東勢里某空地傾倒堆置，而違反其許可處理之方式。因認乙
    ○○涉犯廢棄物清理法第四十六條第四款後段未依廢棄物清
    除、處理許可文件內容貯存、清除、處理廢棄物，而營豐公
    司應依同法第四十七條規定處罰云云。
二、本院審理結果，認原判決對被告等均為無罪之諭知，核無不
    當，應予維持，並引用原判決（如附件）記載之證據及理由
    。
三、檢察官上訴意旨略以：
  (一)檢察官起訴之犯罪事實係以被告等未依廢棄物處理許可文件
    內容貯存、處理廢棄物，而涉犯廢棄物清理法第四十六條第
    四款後段之罪嫌。蓋依營豐公司於八十九年一月六日向桃園
    縣政府辦理申請第一類乙級廢棄物處理場設置許可證申請書
    件內容，營豐公司於主管審核意見中表示「產生之廢土盡量
    回填至場內低窪地，剩餘較少廢棄物則運送至鄰近之衛生掩
    埋場安定掩埋」；此外，又依該申請書之記載，該處理場之
    處理方式係以「抓斗投入錘石機充分破碎後，將依序經由輸
    送機利用驅動鏈條，使之轉動，廢棄物靠滑輪帶動的輸送帶
    送至終端而滑落，... 而達到分選之效果」。然依偵查卷所
    見現場傾倒之磚、瓦、石塊，並無任何如營豐公司向主管機
    關申請設立所載以錘石機充分破碎後之情形，反而如同該公
    司所收受一般營建混合物之外觀，是營豐公司確有未依廢棄
    物處理許可文件內容處理廢棄物之事實，
  (二)原審非但未就上開部分加以表示被告等未構成第四十六條第
    四款後段犯罪之理由；卻以證人即堆置上開廢棄物之地主之
    證詞，為有利被告等未有違法傾倒（另屬同條第一項第三款
    ，並未經檢察官起訴之部分）之認定，進而為被告等無罪之
    判決，其判決顯有起訴部分未予裁判之違誤云云。
四、按刑事訴訟法第三百七十九條第十二款所謂已受請求之事項
    未予判決之違法，係指其請求事項屬於訴之範圍（例如起訴
    或上訴部分），應由法院審理判決，而法院竟未為任何裁判
    者而言（最高法院二十三年度上字第六二四號判例意旨參照
    ）。次按刑事訴訟法第一百六十一條第一項規定：檢察官就
    被告犯罪事實，應負舉證責任，並指出證明之方法。因此，
    檢察官對於起訴之犯罪事實，應負提出證據及說服之實質舉
    證責任。倘其所提出之證據，不足為被告有罪之積極證明，
    或其闡明之證明方法，無從說服法官以形成被告有罪之心證
    ，基於無罪推定之原則，自應為被告無罪判決之諭知（最高
    法院九十二年度台上字第一二八號判例意旨參照）。
五、經查：
  (一)按廢棄物清理法第四十六條第四款之罪之成立，係以行為人
    所貯存、清除、處理者為該法所謂之「廢棄物」；且該廢棄
    物之貯存、清除、處理應依廢棄物清理法第四十一條第一項
    之規定向地方主管機關申請核發許可文件為要件。復按廢棄
    物清理法所稱之廢棄物，分為一般廢棄物及事業廢棄物二類
    。建築廢棄物，固屬於事業廢棄物之範圍；然依內政部訂頒
    之「營建剩餘土石方處理方案」，營建剩餘土石方之種類包
    含建築工程、公共工程及建築物拆除工程施工所產生之剩餘
    泥、土、砂、石、磚、瓦、混凝土塊，惟不包括施工所附帶
    產生之金屬屑、玻璃碎片、塑膠類、木屑、竹片、紙屑、瀝
    青等廢棄物。營建工程產生剩餘之泥、土、砂、石、磚、瓦
    、混凝土塊，經暫屯、堆置可供回收、分類、加工、轉運、
    處理、再生利用者，自屬有用之土壤砂石資源。另依行政院
    環境保護署八十七年十一月三十日（八七）環署廢字第0080
    429號函所示，建築廢棄土、砂石、磚瓦，如依 「營建廢棄
    土處理方案」（於八十九年五月十七日修正為「營建剩餘土
    石方處理方案」）之規範，併於工程剩餘土方辦理，其出產
    至使用，均為資源利用狀態，故不以廢棄物認定。是以營建
    剩餘之土、石、磚、瓦等，依上開規範，可作為資源利用者
    ，即不屬於廢棄物清理法所指廢棄物之範圍（最高法院九十
    四年度台上字第五五九號判決、九十一年度台上字第七四０
    六號判決意旨參照）。
  (二)查原判決已敘明其認定營豐公司之砂石車於九十五年六月六
    日、八月一日所傾倒之物質，僅可證明內含土壤、磚塊、砂
    石、石頭等物，及營豐公司所回填之物，應為夾雜土壤、磚
    塊、砂石、石頭之土石，係營建剩餘土石方，為可再利用之
    資源，即非廢棄物清理法所指之廢棄物等情所憑之證據及判
    斷之理由（見原判決理由五(二)）。進而說明營豐公司既係就
    符合前揭公告之再利用種類或營建剩餘土石方種類者所為之
    載運、回填，即無違反廢棄物清理法第四十六條第四款犯行
    可言。縱使該公司未依「營建剩餘土石方處理方案」所定程
    序向主管機關為相關申報，亦僅觸犯行政罰責，不影響載運
    、回填之物為可利用資源本質等情（見原判決理由五(三)）。
    因此認定本件尚無從證明乙○○有違反廢棄物清理法第四十
    六條第四款之犯行，亦不得依同法第四十七條論處營豐公司
    罪刑。已就檢察官所訴被告等之犯罪事實，詳敘其等犯罪不
    能證明之理由，並無就起訴事項未予裁判之違誤。
  (三)次查，廢棄物清理法第四十六條第四款所謂「廢棄物清除、
    處理許可文件」，係指依公民營廢棄物清除處理機構許可管
    理辦法核發之清除許可證、處理許可證、清理許可證，未包
    含為取得上述各項許可文件所檢具之申請文件，曾據行政院
    環境保護署九十一年十月九日環署廢字第0910065840號函示
    在案。檢察官執營豐公司向桃園縣政府辦理申請第一類乙級
    廢棄物處理場設置許可證申請書件中所載內容，指摘被告等
    未依處理許可證內容貯存、處理廢棄物，亦非可採。
六、從而，原審以檢察官所舉之證據，尚不足以證明被告等確有
    違反廢棄物清理法之犯行，而為被告等均無罪之判決，經核
    其認事用法及證據之取捨，並無違誤，亦無就起訴之犯罪事
    實未予裁判之漏失。檢察官上訴意旨所陳各節，仍無從使本
    院形成被告等有罪之心證，檢察官之上訴為無理由，應予以
    駁回。
七、至於台灣桃園地方法檢察署九十六年十一月六日甲○玲愛96
    他3541字第77359號函移送併辦部分 （九十六年度他字第三
    五四一號）雖以乙○○所負責之營豐公司砂石車於九十五年
    六月五日、同年七月二十四日、同年八月二十一日載運未經
    處理之廢棄物至不明處所傾倒，因認乙○○此部分所為，亦
    涉犯廢棄物清理法第四十六條第四款之規定，且與上揭已起
    訴部分係同一犯罪事實，移送本院併案審理。經查，乙○○
    被訴部分應諭知無罪，已如上述，則與移送併辦之犯罪事實
    間，並無裁判上一罪之關係，非本院所得審究，移送併辦部
    分應退由檢察官另為適法處理，併予敘明。
據上論斷，應依刑事訴訟法第三百六十八條、第三百七十三條，
判決如主文。
本案經檢察官羅松芳到庭執行職務。
中　　華　　民　　國　　96　　年　　12　　月　　25　　日
                  刑事第二十庭  審判長法　官  楊貴雄
                                  　　法　官  鄧振球
                                    　法　官  林立華
以上正本證明與原本無異。
如不服本判決，應於收受送達後十日內向本院提出上訴書狀，其
未敘述上訴之理由者並得於提起上訴後十日內向本院補提理由書
（均須按他造當事人之人數附繕本）。
                                      書記官  廖月女
中　　華　　民　　國　　96　　年　　12　　月　　25　　日
